臺灣臺北地方法院刑事判決
111年度交易字第44號
公  訴  人  臺灣臺北地方檢察署檢察官
被      告  黃䕒慧




上列被告因過失傷害案件，經檢察官聲請簡易判決處刑（110年
度調院偵字第926號），經本院認不宜以簡易判決處刑（111年度
交簡字第170號），改依通常程序審理，判決如下
    主  文
黃䕒慧犯過失傷害罪，處拘役拾日，如易科罰金，以新臺幣壹仟
元折算壹日。 
    事  實
一、黃䕒慧於民國110年6月20日中午12時14分許，騎乘UBike自行
    車沿臺北市信義區忠孝東路5段由東往西之南側人行道前行
    時，本應注意慢車不得侵入人行道，且應注意車前狀況，並
    隨時採取必要之安全措施，而依當時天氣晴、日間自然光線
    、路面乾燥無障礙物、視距良好，客觀上並無不能注意之情
    事，竟疏未注意，即貿然在人行道行駛，且未注意車前狀況
    ，不慎在臺北市○○區○○○路0段00號前，碰撞人行道上之行人
    黃瑞緞，致黃瑞緞受有右側膝部挫傷、腰部挫傷、右側腕部
    挫傷、右側臉部挫傷、左耳殼瘀傷等傷害。嗣黃䕒慧於警方
    前往處理時在場，並當場承認為肇事人，自首而接受裁判。
二、案經黃瑞緞訴由臺北市政府警察局信義分局報請臺灣臺北地
    方檢察署檢察官偵查後起訴。
    理  由
壹、程序部分：
一、本院下列所引用之被告以外之人於審判外之陳述，被告黃䕒
    慧於本院準備程序時均表示同意有證據能力，且迄本院言詞
    辯論終結前，未聲明異議，本院審酌上揭被告以外之人所為
    陳述作成之情況，均係出於自由意志，並無證明力顯然過低
    之情形，符合法定要件，並無顯不可信之情狀，認均適當，
    依刑事訴訟法第159 條之5 第2 項之規定，應皆有證據能力
    。
二、其餘經本判決援引之非供述證據，俱核無公務員違法採證之
    情形，亦無信用性過低之疑慮，且與本案被告犯行之認定具
    關聯性，均經本院於審判期日，依刑事訴訟法第165 條規定
    ，踐行證據調查之法定程序，自應認均有證據能力。
貳、實體部分：
一、認定事實所憑之證據及理由：
    訊據被告固坦承有於起訴書所載之時間、地點騎乘UBike自
    行車等事實，惟矢口否認有何過失傷害犯行，辯稱：本件是
    告訴人黃瑞緞突然變換行進方向，伊煞車後告訴人即倒下，
    伊沒有撞到告訴人。本案發生後，告訴人有跑去UBike自行
    車租借站詢問保險理賠之事。設若伊果有自左後方撞擊告訴
    人，且告訴人頭部落地，為何會造成右側膝部挫傷、腰部挫
    傷、右側腕部挫傷、右側臉部挫傷、左耳殼瘀傷等傷勢云云
    。經查：
　㈠本件被告確有於起訴書所載之時間、地點騎乘UBike自行車，
    暨告訴人受有右側膝部挫傷、腰部挫傷、右側腕部挫傷、右
    側臉部挫傷、左耳殼瘀傷等節，業據被告於本院審理中所自
    承，及據證人即告訴人於警詢、檢察官偵查及本院審理中證
    述明確（見110年度偵字第31165號卷第13至15頁，110年度
    調院偵字第926號卷第25至28頁，本院交易卷第44至49頁）
    ，並有臺北醫學大學附設醫院乙種診斷證明書、道路交通事
    故調查報告表（一）、（二）、道路交通事故現場圖、談話
    紀錄表、臺北市政府警察局道路交通事故初步分析研判表、
    交通事故現場照片（見110年度偵字第31165號卷第17頁，11
    0年度偵字第31165號卷第22頁、第26頁，110年度偵字第311
    65號卷第23至24頁，110年度偵字第31165號卷第25頁，110
    年度偵字第31165號卷第33頁，110年度偵字第31165號卷第2
    9頁）、臺北市政府警察局信義分局交通分隊道路交通事故
    補充資料表（見110年度偵字第31165號卷第28頁）在卷可憑
    ，此部分之事實，首堪認定。
　㈡本案被告騎乘UBike自行車碰撞告訴人乙節，業據證人即告訴
    人於本院審理中證稱：於110年6月20日中午12時14分許，伊
    有在臺北市信義區忠孝東路5段68號前之人行道，伊在那邊
    丟垃圾，被告騎著腳踏車從後方撞上來，撞到之後伊頭落地
    ，之後伊站起來，並詢問被告為何撞伊。後來警察有來處理
    ，伊也有至臺北醫學大學附設醫院掛急診，有請醫師確認傷
    勢。在發生事故後，伊有去UBike自行車租借站詢問車子撞
    到伊，要如何處理等語，本院參以證人即告訴人經告以偽證
    刑典，並簽立結文以擔保渠證述之憑信性，諒無甘冒偽證、
    誣告刑典虛偽證述之理，應認其證述尚屬實在可信。由證人
    即告訴人所證，可認被告確有騎乘腳踏車自後方碰撞告訴人
    。況於交通事故談話紀錄表中，被告並陳稱：當時騎乘UBik
    e自行車沿忠孝東路5段東向西南側人行道，行駛至事故地點
    前，伸手欲拿取置物籃之物品時，不慎碰撞前方行人左後身
    體，致該行人倒地，碰撞後我將行人扶起；碰撞才知危害，
    立即停車等語，已然自陳有碰撞情事。參以當時製作交通事
    故談話紀錄表之警員魏俊欽於本院審理中證稱：本件談話紀
    錄表的內容確實為被告所陳述，伊是以開放式的詢問。被告
    向伊陳述其騎乘UBike自行車，要拿取置物籃內之物品，看
    到前方告訴人，不慎撞擊告訴人後腰部。告訴人也說是後背
    部被撞到，有倒地，受傷的部位是後腰跟手、腳，但傷勢不
    明顯。伊有和告訴人說要至醫院檢查。被告有對伊說發生事
    故後，有將告訴人扶起來，被告有與告訴人一同至UBike自
    行車租借站等語（見本院交易卷第49至54頁）。證人魏俊欽
    同證稱交通事故談話紀錄表之內容確為被告基於警員開放式
    詢問而為完整陳述，應為可採。則被告於本院審理中嗣改稱
    並未碰撞到告訴人云云，尚屬無據。
　㈢被告雖以前揭情詞置辯，經查：
　⒈被告辯稱：設若伊果有自左後方撞擊告訴人，且告訴人頭部
    落地，為何會造成右側膝部挫傷、腰部挫傷、右側腕部挫傷
    、右側臉部挫傷、左耳殼瘀傷等傷勢云云，惟被告於警詢中
    供稱：告訴人帶著防疫全罩型的護目罩及漁夫帽等語（見11
    0年度偵字第31165號卷第11頁），則被告既自左側撞擊告訴
    人，告訴人傷勢集中在右方，實符合對撞後告訴人倒地之方
    向。另告訴人頭戴面罩，因面罩為塑膠材質，於倒地撞擊時
    造成左耳殻受傷，亦與常情相符，被告此部分所辯，尚非可
    採。
  ⒉被告再辯稱：本案發生後，告訴人有跑去UBike自行車租借站
    詢問保險理賠之事云云，告訴人有至Ubike自行車租借站詢
    問保險理賠事宜等情，業據證人即告訴人、證人魏俊欽證述
    明確如前，固可認定。而本院審酌本件告訴人所受之傷勢為
    右側膝部挫傷、腰部挫傷、右側腕部挫傷、右側臉部挫傷、
    左耳殼瘀傷，均非嚴重影響行走之傷勢。至於前往UBike自
    行車租借站詢問保險理賠之事，則屬案發後詢問權益之行為
    ，而非能憑此即謂告訴人證述有何不實之情，被告此部分所
    辯，同非可採。
　㈣按慢車不得侵入人行道行駛，且應注意車前狀況，並隨時採
    取必要之安全措施，道路交通安全規則第124條定有明文。
    被告為智識正常之我國公民，對前開規定自難諉為不知，而
    依當時天氣晴、日間自然光線、路面乾燥無障礙物、視距良
    好，客觀上並無不能注意之情事，然被告竟疏未注意而撞擊
    告訴人，則被告之行為對於本案車禍之發生自有過失甚明。
    又被告前揭過失行為，致告訴人受有右側膝部挫傷、腰部挫
    傷、右側腕部挫傷、右側臉部挫傷、左耳殼瘀傷等傷害，足
    認告訴人所受前揭傷害，與本件被告過失行為間，具有相當
    之因果關係無訛。
  ㈤綜上所述，本案事證明確，被告犯行洵堪認定，應予依法論
    科。
二、論罪科刑：
  ㈠核被告所為，係犯刑法第284條前段之過失傷害罪。本件車禍
    事故發生後，被告留在事故現場，並於處理員警到場時坦承
    為該事故之肇事者，並接受裁判乙節，有臺北市政府警察局
    道路事故肇事人自首情形紀錄表在卷可佐（見110年度偵字
    第31165號卷第30頁），足認被告本件車禍事故發生後，在
    有偵查犯罪職權之公務員知悉其犯行前，即向前往處理之員
    警坦承為肇事者，並接受裁判之情甚明，經核與刑法第62條
    前段自首規定相符，依該條規定減輕其刑。
  ㈡爰以行為人責任為基礎，審酌被告騎乘腳踏車侵入人行道行
    駛，且未注意車前狀況，而疏未遵守前揭道路交通規則，因
    而肇事致告訴人受有前揭傷害，所為固屬可議。惟念被告前
    無犯罪科刑紀錄，有臺灣高等法院被告前案紀錄表可佐，生
    活狀況良好。兼衡告訴人所受傷勢程度尚非至為嚴重、被告
    犯後態度、高中畢業智識程度、家庭經濟狀況等一切情狀，
    量處如主文所示之刑，並諭知易科罰金之折算標準。
據上論斷，應依刑事訴訟法第299條第1項前段、刑法第284條前
段、第62條前段、第41條第1項前段，刑法施行法第1條之1第1項
，判決如主文。
本案經檢察官江貞諭聲請簡易判決處刑，經檢察官劉文婷到庭執
行職務。
中　　華　　民　　國　　111 　年　　7 　　月　　12　　日
　　　　　　　　　刑事第四庭    法　官　曾名阜

上正本證明與原本無異。 
如不服本判決應於收受送達後20日內向本院提出上訴書狀，並應
敘述具體理由；其未敘述上訴理由者，應於上訴期間屆滿後20日
內向本院補提理由書（均須按他造當事人之人數附繕本）「切勿
逕送上級法院」。告訴人或被害人如對於本判決不服者，應具備
理由請求檢察官上訴，其上訴期間之計算係以檢察官收受判決正
本之日期為準。 因疫情而遲誤不變期間，得向法院聲請回復原
狀。
                                 書記官  李宜蓁
                                 
中　　華　　民　　國　　111 　年　　7 　　月　　12　　日
       
附錄本案論罪科刑法條：
中華民國刑法第284條
因過失傷害人者，處1年以下有期徒刑、拘役或10萬元以下罰金
；致重傷者，處3年以下有期徒刑、拘役或30萬元以下罰金。